【裁判字號】    98,交聲,862
【裁判日期】    980928
【裁判案由】    違反道路交通管理處罰條例聲明異議
【裁判全文】
臺灣臺北地方法院交通事件裁定         98年度交聲字第862號
原處分機關  臺北市交通事件裁決所
異  議  人
即受處分人  乙○○
                    2樓
                    樓
上列異議人即受處分人因違反道路交通管理處罰條例案件，對於
原處分機關臺北市交通事件裁決所於中華民國98年3月4日所為之
處分（原處分案號：北市裁罰字第22-Z00000000號）聲明異議，
本院裁定如下：
    主  文
異議駁回。
    理  由
一、按汽車在行駛途中，不得驟然或任意變換車道，如欲超越前
    車或變換車道時，應先顯示方向燈告知前後車輛，並保持安
    全距離及間隔，方得超越或變換車道，高速公路及快速公路
    交通管制規則第11條定有明文。又汽車行駛於高速公路、快
    速公路或設站管制之道路，不遵使用限制、禁止、行車管制
    及管理事項之管制規則而未依規定變換車道之行為者，處汽
    車駕駛人新台幣（下同）3,000元以上6,000元以下罰鍰，並
    記違規點數1點，道路交通管理處罰條例第33條第1項第4款
    、第63條第1項第1款亦分別定有明文。再駕駛人未依規定變
    換車道，經員警舉發，而於舉發通知單上所載應到案日期前
    聽候裁決，經主管機關調查後仍認定其有上開違規行為者，
    依違反道路交通管理事件統一裁罰基準及處理細則第44條第
    1項及違反道路交通管理事件統一裁罰基準表之規定，應對
    該行為人處以3,000元之罰鍰，並記違規點數1點。
二、本件異議人即受處分人乙○○（下稱受處分人）於民國97年
    11月18日下午19時45分許，駕駛車牌號碼0936-EJ號自用一
    般小客車，由北往南行經國道三號高速公司南下19.8公里處
    時，未保持安全距離及間隔，貿然由內側車道變換至中線車
    道，與吳信德所駕駛而行駛於同向中線車道之車牌號碼NP-
    7227號自用一般小客車發生擦撞而肇事，受處分人懼於心理
    因素而未立即停車處置車禍事宜，經吳信德報警處理，經國
    道公路警察局第九警察隊木柵分隊警員勘驗現場及兩車受損
    情形後，以受處分人違反道路交通管理處罰條例第33條第1
    項第4款、第62條第1項前段之規定掣單舉發（關於受處分人
    違反道路交通管理處罰條例第62條第1項前段部分，業經受
    處分人於98年6月4日向本院陳明撤回異議在案）。受處分人
    不服，於97年12月18日（未逾應到案日期97年12月19日）向
    原處分機關即臺北市交通事件裁決所提出申訴，經原處分機
    關函請原舉發單位調查結果，仍認受處分人違規事實明確，
    以受處分人違反道路交通管理處罰條例第33條第1項第4款、
    第63條第1項第1款規定，裁處受處分人罰鍰3,000元，並記
    違規點數1點，受處分人於98年3月4日收受上開裁決書後，
    旋即於當日向原處分機關聲明異議，而將案件移送本院，此
    有臺北市交通事件裁決所北市裁罰字第裁22-Z0000000號違
    反道路交通管理事件裁決書、內政部警政署國道公路警察局
    公警局交字第Z00000 000號舉發違反道路交通管理事件通知
    單、交通違規案件陳述書、內政部警政署國道公路警察局第
    九警察隊98年1月21日公警九交字第0970975007號函（均影
    本）各1件在卷可憑。
三、異議意旨略以：受處分人於上揭時間、地點，駕駛車牌號碼
    0936-EJ號自用小客車自汐止沿國道3號高速公路南下內側車
    道行駛至接近福德隧道出口處時，因準備從木柵交流道駛離
    ，且距離出口很近，因而在道路標線為可變換車道之虛線路
    段，先打右方向燈，並由後視鏡及右車外後視反射鏡確認與
    右後方車輛相距甚遠，因而減速漸漸自內側車道轉入中線車
    道行駛，在行駛一段距離時，感覺車輛右側有輕微擦撞聲，
    回家後發現其車只是右側前門上所黏貼之一條橡膠保護橫條
    表面上受到輕微擦損。倘係其變換車道不當，致與NP-7227
    號自用小客車左側車門發生擦撞而肇事，其車輛右方車頭應
    當會有撞損情形，或右後方會有被撞痕跡，而NP-7227號車
    車頭應當也會有撞損情形，而本件車禍係發生在其行駛於中
    線車道時，本件車禍實係因NP-7227號自用小客車駕駛人自
    其右後方超車不當所致，因此舉發單位舉發其變換車道不當
    ，並非事實，其於變換車道時，確有顯示方向燈告知後方來
    車，並保持安全距離及間隔，才變換車道，其車右後輪弧係
    在本次事故發生之前被其他車子擦撞而受損，與本件交通事
    故無關，國道警員聽信NP-7227號小客車駕駛人片面說詞，
    無憑無據，且未照相錄影，即逕行舉發其違規，為此聲明異
    議，請求撤銷原處分。
四、經查：
  (一)受處分人固不否認其於97年11月18日19時45分許，駕駛車牌
    號碼0936-EJ自用小客車，行經國道路3號高速公路南向19.8
    公里處福德隧道中線車道時，其所駕駛之0936-EJ號自用小
    客車右側車身與吳信德所駕駛之NP-7227號自用小客車左側
    車身發生擦撞，致NP-7227號自用小客車左側前、後車門凹
    損，惟否認有何違規情事，並以前揭情詞置辯。
  (二)查，受處分人於前述時地駕駛前開車輛未保持安全距離及間
    隔，疏未注意中線車道行駛狀況，於顯示右方向燈後，即貿
    然自內側車道變換至中道車道行駛，致其右側車身與沿同方
    向行駛由吳信德所駕駛之車牌號碼NP-7227號自用小客車左
    側車身發生擦撞因而肇事等情，有國道公路警察局第九警察
    隊道路交通事故初步分析研判表影本1份、道路交通事故現
    場圖影本、道路交通事故調查報告表(一)、(二)（均影本）各1
    份、97年11月18日國道公路警察局道路交通事故談話紀錄表
    影本2份、車損照片14幀附卷足憑。並據證人即NP-7227號自
    小客車駕駛人吳信德於本院審理時具結證稱：當時我是在中
    線車道行駛，我的車子行駛在由受處分人駕駛之車牌號碼
    0936-EJ號自用小客車的右前方，我看到0936-EJ號自用小客
    車時，該車已在我車左側併行，且繼續往我車左側靠過來，
    因此擦撞到我車左前車門，我繼續直行出隧道口，停在右側
    路肩等0936-EJ號自用小客車出現，約20秒後，0936-EJ號自
    用小客車從隧道口出現卻未停車，我就開車追0936-EJ號自
    用小客車，鳴喇叭並閃大燈，一路追到復興南路口，0936-E
    J號仍未停車，我就直接報警，報警後，因此找到0936-EJ號
    車駕駛人即受處分人，我打了兩次電話與受處分人聯絡，後
    來有接到受處分人投保車損險的保險公司及保養廠人員打電
    話通知我去保養廠修理，我說不用算了，因為我的車也舊了
    ，我也想換車，我只是要一句道歉等語明確。復經證人即製
    作國道公路警察局第九警察隊道路交通事故初步分析研判表
    之填表人警員甲○○於本院審理時具結證述：其認定本件車
    禍肇事原因在受處分人變換車道不當，係依據NP-7227號自
    用小客車駕駛人吳信德及受處分人於其調查時所述事故發生
    經過及兩車受損情形而研判，0936-EJ號自用小客車於本件
    車禍發生後，右後車門及輪弧受損有受損情形，依其當時判
    斷，該受損係新的受損痕跡，因為該車左後則舊傷痕已經生
    銹，右前門也有生銹的舊傷，右後車門及輪弧的新傷上面有
    粉塵，且高度與被撞車輛左後車門高度差不多，如本院卷第
    32頁車損照片所示，0936-EJ號右側前後車門至輪弧是新傷
    ，第34頁車損照片所示傷痕是舊傷，而該處舊傷是在左後車
    身等情綦詳。佐以受處分人自承於本件車禍發生後，確有打
    電話通知其投保之泰安保險公司派員處理NP-7227號車損修
    復問題等情，在在顯示本件車輛之發生，實係因受處分人疏
    未注意其車右側適有吳信德所駕駛之NP-7227號自用小客車
    行駛於中線車道，即貿然自內側車道朝右變換至中線車道，
    其車右側車身因而與NP-7227號自用小客車左側車身發生擦
    撞，致其車右側車身及右後輪弧刮傷及NP-7227號左後車門
    凹損、刮傷。受處分人辯稱其變換至中線車道後，始遭吳信
    德駕駛NP-7227號自用小客車自其右後方不當超車擦撞云云
    ，顯與事實不符，不足採信。本件事證明確，受處分人之違
    規行為，堪以認定。
五、綜上所述，本件受處分人之違規事實明確，原處分機關依道
    路交通管理處罰條例第33條第1項第4款及第63條第1項第1款
    （裁決書漏引第1項第1款）、違反道路交通管理事件統一裁
    罰基準及處理細則第44條第1項及違反道路交通管理事件統
    一裁罰標準表之規定，裁處受處分人罰鍰3,000元，並記違
    規點數1點，經核並無違誤。是本件受處分人所為之異議自
    無理由，應予駁回。
六、據上論斷，應依道路交通案件處理辦法第19條，裁定如主文
    。
中    華    民    國    98    年    9     月    28    日
                              交通法庭法  官  陳慧萍
以上正本證明與原本無異
如不服本裁定應於送達後5日內向本院提出抗告狀
                                      書記官  黃慧怡
中    華    民    國    98    年    9     月    28    日


司法院資訊處製作；財團法人民間司法改革基金會備份。
